【裁判字號】    95,簡上,976
【裁判日期】    951130
【裁判案由】    傷害
【裁判全文】
臺灣高雄地方法院刑事判決             95年度簡上字第976號
公  訴  人  臺灣高雄地方法院檢察署檢察官
被      告  乙○○
上列上訴人因傷害案件，不服本院高雄簡易庭中華民國95年6 月
30日95年度簡字第2547號第一審簡易判決（聲請簡易判決處刑案
號：臺灣高雄地方法院檢察署95年度偵字第5922號），提起上訴
，本院管轄之第二審合議庭判決如下：
    主  文
原判決撤銷。
乙○○傷害人之身體，處拘役肆拾日，如易科罰金，以銀元參佰
元即新臺幣玖佰元折算壹日。緩刑貳年。
    事  實
一、乙○○因甲○○積欠其債務，且歷經催討均避不見面，於民
    國94年12月24日17時許，騎乘車牌號碼KV2-471 號重型機車
    行駛於高雄市○○○路259 巷6 號前，見甲○○獨自一人騎
    乘車牌號碼OKP-399 號重型機車，乃尾隨林敏郎欲向其催討
    債款，詎因林敏郎仍置之不理，乙○○唯恐林敏郎離去遂基
    於傷害及強制之犯意，騎乘上開重型機車衝撞甲○○所騎乘
    之機車，致甲○○人車倒地，受有左膝及小腿挫傷及擦傷、
    右腳挫傷、下背挫傷併下背痛等傷害，乙○○並趁林敏郎倒
    地之際，旋即上前強行取下OKP-399 號重型機車鑰匙，妨害
    林敏郎行使騎乘機車之權利。
二、案經甲○○訴由高雄市政府警察局左營分局移送臺灣高雄地
    方法院檢察署檢察官聲請以簡易判決處刑。
    理  由
壹  程序部分
一、按被告於第二審經合法傳喚，無正當之理由不到庭者，得不
    待其陳述，逕行判決，刑事訴訟法第371 條定有明文。次按
    對於簡易判決處刑不服而上訴者，得準用上開規定，此觀諸
    刑事訴訟法第455 條之1 第3 項之規定自明。是本件被告乙
    ○○經本院合法傳喚後，無正當理由未到庭，本院爰不待其
    陳述，而為一造辯論判決，合先敘明。
二、次按被告以外之人於審判外之陳述，雖不符刑事訴訟法第
    159 條之1 至第159 條之4 規定，而經當事人於審判程序同
    意作為證據，法院審酌該言詞陳述或書面陳述作成時之情況
    ，認為適當者，亦得為證據，同法第159 條之5 第1 項業已
    明揭其旨。本件證人即告訴人甲○○於警詢、偵查之證述及
    高雄市立聯合醫院診斷證明書，均經檢察官及被告乙○○同
    意作為證據，本院審酌其作成之情況，未見有何不適當之情
    形，是得為證據，合先敘明。
貳、實體部分
一、上開犯罪事實，業據被告乙○○於本院準備程序時坦承不諱
    ，核與告訴人即證人甲○○於警詢、偵查中之證述相符，並
    有高雄市立聯合醫院診斷證明書1 紙在卷可證，是被告之自
    白核與事實相符，洵屬可採。本件事證已臻明確，被告所涉
    上開犯行應堪認定。
二、查被告行為後，如附表所示之相關法律均業經變更，並俱於
    95年7 月1 日施行，玆經整體比較結果，裁判時法並未較為
    有利，從而依刑法第2 條第1 項規定，自應適用各該行為時
    法，亦即修正前刑法。核被告乙○○所為係犯修正前刑法第
    277 條第1 項之普通傷害罪以及同法第304 條之強制罪。其
    所犯上開2 罪間，有手段目的之牽連關係，應依修正前刑法
    第55條之規定，從一重之普通傷害罪處斷。
三、爰審酌被告僅因債務問題與告訴人發生爭執，不思以理性方
    式解決問題，竟騎車衝撞告訴人成傷，並取走告訴人之機車
    鑰匙妨礙其行車之權利，顯然對於被害人之人格欠缺尊重，
    其行為自有可議之處。惟念及被告犯後已坦承犯罪，且已與
    告訴人達成和解，有調解筆錄1 份在卷可參等一切情狀，量
    處如主文所示之刑，並諭知易科罰金之折算標準。另被告並
    無前科，有臺灣高等法院被告前案紀錄表可參，其因一時情
    緒失控致罹刑章，且事後已與告訴人達成和解，頗有悔意，
    諒其經此偵審程序，當知所警惕，應無再犯之虞，本院認其
    所受之宣告刑以暫不執行為適當，爰宣告緩刑2 年，以勵自
    新。（緩刑規定逕適用新法，無新舊法比較之問題，最高法
    院95年第8 次刑事庭會議決議參照）。本件被告犯罪事證明
    確，原審予以論罪科刑，固非無見。惟原審認被告所涉傷害
    罪及強制罪2 罪間有手段目的之牽連關係，而從一重之強制
    罪處斷，於法有違，且未及審酌被告嗣後已與告訴人達成和
    解，並賠償告訴人新臺幣90,000元，有調解筆錄1 份附卷可
    參，均有未洽，檢察官據此提起上訴，為有理由，應由本院
    予以撤銷改判。
四、又刑法修正後之規定係以適用行為時法為原則，因此原判決
    雖未及比較適用，然上訴本院後，經比較新舊法，行為後之
    法律並非較有利於被告，是本件仍應適用行為時法，則原判
    決適用行為時法即無不當，自不構成撤銷之事由，附此敘明
    。
據上論斷，應依刑事訴訟法第455 條之1 第3 項、第371 條、第
369 條第1 項、第364 條、第299 條第1 項前段，刑法第2 條第
1 項前段、修正前刑法第277 條第1 項、第304 條、第55條、第
41 條 第1 項前段、刑法第74條第1 項第1 款，罰金罰鍰提高標
準條例第1 條前段、廢止前罰金罰鍰提高標準條例第2 條，判決
如主文。
中    華    民    國    95    年    11    月    30    日
                  刑事第八庭  審判長法  官  李政庭
                                    法  官  賴文姍
                                    法  官  王俊彥
本判決不得上訴
以上正本證明與原本無異。
中    華    民    國    95    年    11    月    30    日
                                    書記官  鄭永媚
┌───────────────────────────────────────────────┐
│附表：                                                                                        │
├──────┬─────────────┬─────────────┬───────┬────┤
│相關變更條文│行為時法（下稱舊法）之內容│裁判時法（下稱新法）之內容│比  較  理  由│備    註│
├──────┼─────────────┼─────────────┼───────┼────┤
│ 【牽連犯】 │第55條後段：犯一罪而其方法│（刪除）                  │新法刪除牽連犯│被告先後│
│            │或結果之行為犯他罪者，從一│                          │之規定。      │之犯行，│
│            │重處斷。                  │                          │              │依新法須│
│            │                          │                          │              │分論併罰│
│            │                          │                          │              │，依舊法│
│            │                          │                          │              │則僅論一│
│            │                          │                          │              │罪，是舊│
│            │                          │                          │              │法有利。│
│            │                          │                          │              │        │
├──────┼─────────────┼─────────────┼───────┼────┤
│【罰金刑貨幣│依法律應處罰金、罰鍰者，就│中華民國94年1 月7 日法修正│刑法之貨幣單位│經依現行│
│單位之變更】│其原定數額得提高為2 倍至10│施行後，刑法分則編所定罰金│由「元（指銀元│法規所定│
│罰金罰鍰提高│倍（刑法乃係定明10倍）。第│之貨幣單位為新臺幣。94年1 │）」變更為「新│貨幣單位│
│標準條例第1 │1 條所定得提高倍數之規定，│月7 日刑法修正時，刑法分則│臺幣」，且刑法│折算新臺│
│條前段、第5 │於本條例修正後制定之法律，│編未修正之條文定有罰金者，│分則之罰金數額│幣條例第│
│條→刑法施行│不適用之；本條例修正前公布│自94年1 月7 日刑法修正施行│，亦視該分則先│2 條之規│
│法第1 之1 條│之法律，於本條例修正後修正│後，就其所定數額提高為30倍│前曾修正與否，│定折算後│
│第1 項、第2 │其罰金罰鍰數額或法律經全部│。但72年6 月26日至94年1 月│而分別提高3 或│等值，是│
│項          │修正而其罰金罰鍰數額未予變│7 日新增或修正之條文，就其│30倍。        │以新法並│
│            │更者，亦同。              │所定數額提高為3 倍。      │              │未較有利│
├──────┼─────────────┼─────────────┼───────┼────┤
│刑法第33條第│罰金：（銀元）1 元以上。  │罰金：新臺幣1000元以上，以│罰金刑之下限，│舊法有利│
│5 款：罰金刑│                          │百元計算之。              │由銀元10元（依│，但不能│
│下限變更    │                          │                          │前述，也提高10│割裂適用│
│            │                          │                          │倍）即新臺幣30│        │
│            │                          │                          │元，提高為新臺│        │
│            │                          │                          │幣1000元      │        │
├──────┼─────────────┼─────────────┼───────┼────┤
│【易科罰金折│犯最重本刑為5 年以下有期徒│犯最重本刑為5 年以下有期徒│易科罰金折算標│舊法之折│
│算標準變更】│刑以下之刑之罪，而受6 個月│刑以下之刑之罪，而受6 個月│準由銀元300 元│算標準較│
│修正前刑法第│以下有期徒刑或拘役之宣告…│以下有期徒刑或拘役之宣告者│即新臺幣900 元│低，較為│
│41條第1 項前│得以（銀元，下同）1 元以上│，得以新臺幣1000元、2000元│，提高為以新臺│有利。  │
│段、修正前罰│3 元以下折算1 日，易科罰金│或3000元折算1 日，易科罰金│幣1000元、2000│        │
│金罰鍰提高標│。依刑法第41條易科罰金…就│。                        │元或3000元折算│        │
│準條例第2 條│其原定數額提高為100 倍折算│                          │1 日。        │        │
│→現行刑法第│1 日；法律所定罰金數額未依│                          │              │        │
│41條第1 項前│本條例提高倍數，或其處罰法│                          │              │        │
│段          │條無罰金刑之規定者，亦同。│                          │              │        │
├──────┼─────────────┴─────────────┴───────┴────┤
│整體比較結果│舊法牽連犯只論以一罪，且易科罰金之折算標準較低，是較為有利。                    │
└──────┴────────────────────────────────────────┘
附錄本案論罪法條：
修正前刑法第277條第1項
（普通傷害罪）
傷害人之身體或健康者，處3 年以下有期徒刑、拘役或1 千元以
下罰金。
犯前項之罪因而致人於死者，處無期徒刑或7 年以上有期徒刑；
致重傷者，處3 年以上10年以下有期徒刑。
修正前刑法第304條
（強制罪）
以強暴、脅迫使人行無義務之事或妨害人行使權利者，處3 年以
下有期徒刑、拘役或3 百元以下罰金。
前項之未遂犯罰之。


司法院資訊處製作；財團法人民間司法改革基金會備份。
